---
title: "ProyectoTD2024 Grupo F"
author: "Maria Castellanos, Pablo Pons, Irene Gómez, Jenny Carolina Matamoros, Andreu Herrero"
date: "2024-03-26"
output: html_document
---

```{r setup, include=FALSE}
knitr::opts_chunk$set(echo = TRUE)
```

# Introduccion

El conjunto de datos que vamos a utilizar para el análisis de nuestro proyecto pertenecen al supermercado Mercadona. En concreto, son tickets de los usuarios que realizan sus compras en dicho supermercado, que tiene como propósito informar de las compras de dichos usuarios. 

En nuestro caso, hemos decidido hacer la exploración de las horas más concurridas, de la evolución del precio de los productos, del método de pago, del precio medio de la compra y de la media de la cantidad de los productos comprados.


# Preguntas

1. A qué hora se suele ir más a comprar?
2. Cuál ha sido la evolución del precio de la leche?
3. Cuánta gente paga con tarjeta?
4. Cual es el precio medio de los tickets?
5. Media de la cantidad de "x producto" en los ultimos meses

```{r}
#Hacemos la importacion de los datos
#descargaremos las librerias que necesitamos
library(readr)
library(dplyr)
library(tidyr)

#Primero vamos a guardar en una variable la ruta donde se encuentra la carpeta con todos nuestros ficheros
carpeta_ruta <- ".\\data"

#Ahora declararemos una variable donde usaremos el codigo list.files para obtener una lista de archivos dentro de la carpeta.
archivos_texto <- list.files(path = carpeta_ruta , pattern = "\\.txt$", full.names = TRUE)

# Crear una lista para almacenar los datos de cada archivo
datos <- list()
# Iterar sobre cada archivo en la lista de archivos
for (archivo in archivos_texto) {
  # Leer las líneas del archivo
  lineas <- read_lines(archivo, locale = locale(encoding = "latin1")) #ponemos el encoding correspondiente
  
  #eliminamos líneas en blanco o vacías
  lineas <- lineas[lineas != ""]
  
  
  #extraemos la información de las lineas de los archivos donde su contenido se trata    #del mismo
  empresa <- lineas[1]
  direccion <- lineas[2]
  ciudad <- lineas[3]
  
  #ajustaremos la forma en la que guarda los datos en la columna Telefono
  telefono_linea <- lineas[grep("TELÉFONO:", lineas)]
  telefono <- substring(telefono_linea, regexpr(":", telefono_linea) + 1)
  
  #haremos lo mismo con la Fecha
  fecha <- lineas[5]
 
  #numero_operacion <- lineas[6]
  factura_linea <- lineas[grep("FACTURA SIMPLIFICADA:", lineas)]
  factura <- substring(factura_linea, regexpr(":", factura_linea) + 2)
 
  descripcion <- lineas[7]
  
  #almacenamos la información en un dataframe temporal
  df_temporal <- data.frame(Empresa = empresa,
                            Direccion = direccion,
                            Ciudad = ciudad,
                            Telefono = telefono,
                            Fecha = fecha,
                            Numero_Operacion = numero_operacion,
                            Factura = factura)


  
  #añadimos el dataframe temporal a la lista de datos
  datos[[length(datos) + 1]] <- df_temporal
}

# Concatenar todos los dataframes en uno solo
data1 <- bind_rows(datos)
#vamos a separar la columna Ciudad en dos , donde una se llamara codigo postal y otra ciudad
data1<- separate(data1, Ciudad, into = c("codigo postal", "ciudad"))
#aqui hemos hecho lo mismo pero con la columna Fecha la cual hemos separado en fecha y hora
data1 <- separate(data1, Fecha, into = c("fecha", "hora"), sep = "(\\s+|\\s+OP:\\s+)")
```

