---
title: "ProyectoTD2024 Grupo F"
author: Maria Castellanos, Pablo Pons, Irene Gómez, Jenny Carolina Matamoros, Andreu
  Herrero, Álvaro Cruz
date: "2024-03-26"
output:
  bookdown::pdf_document2:
    toc: true
    toc_depth: 3
    number_sections: true
  html_document:
    echo: true
    number_sections: true
    theme: lumen
    toc: true
  html_notebook:
    echo: true
    number_sections: true
    toc: true
  pdf_document:
    toc: true
    toc_depth: 3
    number_sections: true
  bookdown::html_document2:
    echo: true
    number_sections: true
    theme: spacelab
    toc: true
always_allow_html: true
params:
  lang: ES
lang: "`r switch(params$lang, ES = 'es-ES', EN = 'en-US')`"
subtitle: "Tratamiento de Datos. Grado en Ciencia de Datos- UV"
language:
  label:
    fig: 'Figura '
    tab: 'Tabla '
    eq: 'Ecuación '
    thm: 'Teorema '
    lem: 'Lema '
    def: 'Definición '
    cor: 'Corolario '
    prp: 'Proposición '
    exm: 'Ejemplo '
    exr: 'Ejercicio '
    proof: 'Demostración. '
    remark: 'Nota: '
    solution: 'Solución. '
editor_options: 
  markdown: 
    wrap: 72
---

```{r setup, cache = F, echo = F, message = F, warning = F, tidy = F}


# CONFIGURACIÓN GENERAL
library(knitr)
options(width = 100)

# Opciones generales de los chucks. Se utilizarán salvo cambios en el chunk
opts_chunk$set(echo=F, message = F, error = F, warning = F, comment = NA, fig.align = 'center', dpi = 200, tidy = F, cache.path = '.cache/', fig.path = './figura/')

# Opciones generales de dígitos cuando se incluyen tablas
#options(xtable.type = 'html')
knit_hooks$set(inline = function(x) {
  
  if(is.numeric(x)) {
    round(x, getOption('digits'))
  } else {
    paste(as.character(x), collapse = ', ')
  }
})
#knit_hooks$set(plot = knitr:::hook_plot_html)
```

# **Introduccion**

El conjunto de datos que utilizaremos para nuestro análisis pertenece al
supermercado Mercadona. Estos datos consisten en tickets de compra de
los usuarios que realizan sus compras en dicho supermercado. Nuestro
objetivo principal es proporcionar información relevante sobre los
patrones de compra de los clientes.

Nos enfocaremos en varios aspectos clave de las compras en Mercadona.
Exploramos las horas más concurridas del día para comprender mejor los
picos de actividad. Luego, nos fijamos en la evolución del precio de los
productos a lo largo del tiempo, identificando cualquier tendencia que
pueda influir en el comportamiento del consumidor y las estrategias de
precios de la empresa.

Además, analizaremos detenidamente las ubicaciones de las tiendas de
Mercadona para determinar dónde se realizan más ventas, lo que
proporcionará información valiosa sobre la demanda y las preferencias
del cliente. Por último, calcularemos el precio medio de compra y la
cantidad media de productos en cada compra, lo que nos permitirá
comprender mejor los hábitos de compra de los clientes.

## Instalación automática de paquetes

Se comienza cargando todas las librerías necesarias para las diversas
etapas del proyecto, lo que se logra de manera eficiente utilizando el
paquete pacman en R.

A continuación, se procede a cargar el conjunto de datos que se
encuentra en formato .txt en la carpeta./data del repositorio del
proyecto. Además, se incluye la carga de un archivo .ipynb que contiene
una función útil para transformar tickets en formato pdf a txt. Esta
función será esencial para automatizar la conversión del conjunto de
datos, actualmente en estado bruto, a datos técnicamente correctos,
donde cada variable tenga su tipo correspondiente.

Una vez completada la fase de importación de datos, hemos obtenido un
conjunto que incluye las variables relevantes para nuestro análisis.
Este conjunto representa los tickets de compra del supermercado
Mercadona. La información recopilada en estos tickets abarca aspectos
clave como los productos adquiridos, el precio, la hora de compra y la
sucursal de Mercadona correspondiente.

Además, para llevar a cabo este proceso y realizar otras operaciones de
manipulación y limpieza de datos, hemos utilizado las siguientes
librerías: readr, dplyr, tidyr y stringr. Estas herramientas
proporcionan funciones y métodos que nos permiten leer, transformar y
manipular eficientemente los datos, garantizando así un flujo de trabajo
efectivo y organizado.

```{r,warning = FALSE}
#descargaremos las librerias que necesitamos
#vamos a dar por hecho que el usuario ya tiene instalado el paquete "pacman"
library(pacman)
p_load(readr, dplyr,tidyr,stringr, lubridate)


```

# **Importacion de datos**

## Recogida de datos

Los datos recogidos han sido tickets de Mercadona, los cuales estan en
formato PDF. Necesitaremos recoger una cantidad considerable de tickets
para poder realizar un analisis lo mas completo posible, los cuales se
almacenaran en una carpeta "data".

## Conversion de datos

El profesor nos ha proporcionado un fichero de Jupiter Lab, el cual sera
usado para la conversion de formato pdf a txt

## Lectura e importacion a dataframe de los datos

Para empezar, guardaremos la ruta donde se encuentra la carpeta con todos los archivos que utilizaremos en una variable. Utilizaremos el código list.files para obtener una lista de archivos dentro de esa carpeta, seleccionando solo los archivos que tengan extensión ".txt". Crearemos una lista para almacenar los datos de cada archivo.

Para leer el contenido de los tickets, emplearemos la función read_lines, leyendo línea por línea y especificando el encoding correspondiente. Nos interesan los datos del ticket hasta la línea que indica el precio total de la compra. Por lo tanto, configuraremos la lectura de los archivos hasta la palabra "TOTAL". Si no se encuentra la palabra "TOTAL", pasaremos al siguiente archivo.

Dado que las primeras líneas de todos los archivos contienen la misma información, la extraeremos y la organizaremos en variables. Sin embargo, en algunos casos, necesitaremos ajustar los valores de cada variable. Por ejemplo, en la columna de Teléfono y Factura, y también hemos indicado que la variable "cantidad" en cada ticket ocupa un tamaño diferente, lo que debe tenerse en cuenta para las otras variables.

```{r}
#Primero vamos a guardar en una variable la ruta donde se encuentra la carpeta con todos los ficheros que utilizaremos
carpeta_ruta <- ".\\data"

#Ahora declararemos una variable donde usaremos el codigo list.files para obtener una lista de archivos dentro de la carpeta de la cual solo vamos a seleccionar los archivos que sean .txt
archivos_texto <- list.files(path = carpeta_ruta , pattern = "\\.txt$", full.names = TRUE)

#crearemos una lista donde almacenaremos los datos de cada archivo
datos <- list()

#iniciaremos un bucle, el cual iterara con todos los archivos en la lista de archivos
for (archivo in archivos_texto) {
  # Leeremos las líneas del archivo
  lineas <- read_lines(archivo, locale = locale(encoding = "latin1")) #ponemos el encoding correspondiente
  
  #Los datos que nos interesan del ticket son los que se encuentran hasta la linea donde nos indica el precio total de la compra realizada, 
  #por lo que pondremos que busque la palabra    
  #TOTAl, en la cual nos devolvera el numero donde se encuentra en cada archivo
  pos_total <- grep("TOTAL", lineas)
  
  #si no se encuentra la palabra "TOTAL" pasaremos al siguiente archivo
  if (length(pos_total) == 0) next
  
  #ahora haremos que cada archivo solo  vaya hasta la posicion donde se encuentra TOTAL
  lineas <- lineas[1:(pos_total)]
  
  #eliminaremos las líneas en blanco o vacías
  lineas <- lineas[lineas != ""]
  
  #como en todos los archivos las primeras lineas contienen la misma informacion,extraemos la      información
  empresa <- lineas[1]
  direccion <- lineas[2]
  ciudad <- lineas[3]
  
  #ajustaremos la forma en la que guarda los datos en la columna Telefono
  telefono_linea <- lineas[grep("TELÉFONO:", lineas)]
  telefono <- substring(telefono_linea, regexpr(":", telefono_linea) + 1)
  
  fecha <- lineas[5]
  
  #ajustaremos la forma en la que guarda los datos en la columna Factura
  factura_linea <- lineas[grep("FACTURA SIMPLIFICADA:", lineas)]
  factura <- substring(factura_linea, regexpr(":", factura_linea) + 2)
 
  descripcion <- lineas[7]
  
  #aqui indicamos que la variable cantidad va desde la linea 8 hasta la penultima de las 
  #lineas que hemos leido de cada archivo, ya que no todos los tickets contienen la misma 
  #cantidad de productos comprados
  rango <- 8:(length(lineas)-1)
  cantidad <- lineas[rango]
  
  
  #aqui indicamos que el total de la compra se encuentra en la ultima linea de cada archivo
  rango_total <- length(lineas)
  total <- lineas[rango_total]
  
  #almacenaremos la información en un data temporal
  data1_temporal <- data.frame(Empresa = empresa,
                            Direccion = direccion,
                            Ciudad = ciudad,
                            Telefono = telefono,
                            Fecha = fecha,
                            Factura = factura,
                            Cantidad = cantidad,
                            Total = total
                            )


  
  #añadiremos el data temporal a la lista de datos
  datos[[length(datos) + 1]] <- data1_temporal
}

#uniremos todos los datas en uno solo 
data1 <- bind_rows(datos)
head(data1)

```

## Ajustes variables
Al visualizar los datos, se observa que hay dos variables combinadas en una. Por lo tanto, procederemos a separarlas. La columna "Ciudad" se separará en "Código Postal" y "Ciudad", mientras que la columna "Fecha" se dividirá en "Fecha" y "Hora".

Además, se nota que la variable de cantidad no está formateada de manera que facilite su importación para un análisis futuro. Por lo tanto, se ajustará. Se observa que las líneas siguen un formato donde las cantidades del producto y el producto están unidos. Utilizaremos la función gsub para añadir un "/", asignaremos la nueva forma a la variable del dataframe y luego usaremos la función separate para dividir la columna cantidad en "Cantidad" y "Producto".

Finalmente, realizaremos un cambio en los valores numéricos, ya que en R se utilizan puntos en lugar de comas. Todos estos cambios se irán guardando en el dataframe.

```{r}
#vamos a separar la columna Ciudad en dos , donde una se llamara codigo postal y otra ciudad
data1<- separate(data1, Ciudad, into = c("codigo_postal", "ciudad"))
#aqui hemos hecho lo mismo pero con la columna Fecha la cual hemos separado en fecha y hora
data1 <- separate(data1, Fecha, into = c("fecha", "hora"), sep = "(\\s+|\\s+OP:\\s+)")
df <- as.data.frame(data1)

#Como nos podemos fijar en el data frame la variable de cantidad, no esta ajustada de una forma que nos facilite su importacion en el caso de un futuro analisis, por lo que deberemos ajustarla
#nos fijamos en que las lineas siguen un formato, estan las cantidades del producto y el producto unidas, por lo que usaremos la funcion gsub para que añada una "/" al principio para que cuando lea y vea que hay un numero seguido de una letra la añada
datos_cantidades <- gsub("(\\d+)([A-Z])", "\\1/\\2", data1$Cantidad)
#asignaremos la nueva forma a la variable del dataframe
data1$Cantidad <- datos_cantidades
#ahora nos fijamos en que no todas las lineas tiene un numero y una letra justo detras, sino que tiene un numero seguido de un espacio en blanco, haremos lo mismo 
datos_cantidades2 <- gsub("^([0-9]+) ", "\\1/ ", data1$Cantidad)
#asignaremos la nueva forma a la variable del dataframe
data1$Cantidad <- datos_cantidades2
#ahora podemos usar la funcion separate para poder separar la columna cantidad en dos, la cual una es cantidad y la otra producto, lo cual nos resultara mas facil ya que todos tienen un patron con /
data1 <- separate(data1, Cantidad, into = c("Cantidad", "Producto"), sep = "/", extra = "merge")

#ahora cambiaremos las comas por los puntos
producto1 <- gsub(",", ".", data1$Producto)
#asignaremos el nuevo formato 
data1$Producto <- producto1

#ahora nos encargaremos de separar la variable producto en producto y precio, ya que como se puede observar ambos estan unidos
producto_editado <- gsub(" ([0-9]+\\.[0-9]+)$", " /\\1", data1$Producto, perl = TRUE)
#lo asignaremos al dataframe
data1$Producto <- producto_editado
```

Al continuar visualizando los datos, se identifican dos variables que podrían causar problemas en un análisis futuro. Estos datos problemáticos tienen en común la unidad de medida "kg". Para detectar todos los valores que contienen esta unidad y posteriormente modificarlos, se utilizará la función "str_detect". Una vez que se hayan almacenado todos estos valores en una variable, se unirán a sus respectivos valores en la variable Producto.

```{r}
#usaremos la funcion de str_detect para hallar los indices de las filas donde se encuentra "kg" lo cual lo tomaremos como referencia para encontrar la fila que equivale al precio por kilo de las frutas que se encuentran en la columna "Cantidad"
indices2_kg <-  which(str_detect(data1$Cantidad, "kg"))
#guardaremos en una variable los valores que se encuentran en cada indice de la columna Cantidad
precios2_kg <- data1$Cantidad[indices2_kg]
#eliminar el final
precios2_kg <- gsub("\u0080", "", precios2_kg)
#Como se puede observar la fruta correspondiente al precio por kilo se encuentra en la fila anterior, por lo que haremos una variable con todos esos indices menos uno (anterior)
indice_anterior_kg <- indices2_kg - 1

#guardaremos todos los datos de las frutas en una variable 
producto_2 <- data1$Producto[indice_anterior_kg]
#procederemos a unir las variables de producto_2 y precio2_kg
producto_completo <- paste(producto_2, precios2_kg, sep = ", ")
#asignaremos a las filas de cada producto segun el indice en que localizamos donde estaban los nuevos productos completos
data1$Producto[indice_anterior_kg] <- producto_completo

#y como hemos conseguido que sigan un patron lo aprovecharemos para separarlo siguiendo dicha patron
data1 <- separate(data1, Producto, into = c("Producto", "Precio_Final"), sep = "/(?=[^/]+$)", extra = "merge")
```

Si nos fijamos aun hay algunas variables que nos pueden causar problema,
debido a que se realizo una mala separacion en la linea y en el momento
de pasarlo al data, hay datos que no son coherente o no tienen sentido,
por lo que los ajustaremos

```{r}
#ajuste producto pollo y conejo
palabra1 <- "TROCEADO"
palabra2 <- "PARTIDO"
medio_troceado <- which(str_detect(data1$Producto, paste(palabra1, palabra2, sep = "|") ))

cantidad_medio_troceado <-data1$Cantidad[medio_troceado] 

producto_medio <- data1$Producto[medio_troceado]

filtrados <- ifelse(nchar(cantidad_medio_troceado) > 1, substr(cantidad_medio_troceado, 1, nchar(cantidad_medio_troceado) - 1), cantidad_medio_troceado)
 
ultimos <- ifelse(nchar(cantidad_medio_troceado) > 1, substr(cantidad_medio_troceado, nchar(cantidad_medio_troceado), nchar(cantidad_medio_troceado)), NA)

data1$Cantidad[medio_troceado] <- filtrados
na_indices <- which(!is.na(ultimos))
data1$Producto[medio_troceado[na_indices]] <- paste(ultimos[na_indices],data1$Producto[medio_troceado[na_indices]], sep = "")
```

Se puede observar como hay algun valor el cual ha sido mal leido y ha
sido añadido, por lo que nosotros procederemos a eliminar esos valores.

```{r}
#Visualizando el data frame, se han encontrado algunos errores, por ejemplo en las variables de Cantidad y Producto nos hemos encontrado con alguna fila con los datos de parking de entrada y salida, como en un principio se llego a la idea de no usarlo, mediante la funcion subset eliminaremos del dataframe tanto de la variable Producto como Cantidad todas aquellas filas donde aparezcan las palabras ENTRADA, SALIDA Y PARKING
data1 <- subset(data1, !grepl("ENTRADA|SALIDA|PARKING", data1$Cantidad, ignore.case = TRUE))
data1 <- subset(data1, !grepl("ENTRADA|SALIDA|PARKING", data1$Producto, ignore.case = TRUE))
```

Podemos observar como en la variable Precio_Final tenemos valores NA,
pero si nos fijamos ,esos valores se encuentran en la linea de abajo
debido al ajuste que hicimos con los valores del data que contenian
"kg". Asi que reemplazaremos los valores NA por los valores que hay en
la fila siguiente

```{r}
# Bucle para reemplazar los NA con el valor de la siguiente fila
for (i in 1:(nrow(data1) - 1)) {
  if (is.na(data1$Precio_Final[i])) {
    data1$Precio_Final[i] <- data1$Precio_Final[i + 1]
  }
}

```

## Asignacion clase de cada variable

Observando las variables nos dimos cuenta de que no estan con la clase
correspondiente, y que en el momento de asignar las clases hay algunas que nos causan
ciertos problemas por lo que procederemos a ajustarlas

```{r}

#Asignaremos la clase correspondiente a cada variable
data1$Precio_Final <- as.numeric(data1$Precio_Final)
data1$codigo_postal<- as.numeric(data1$codigo_postal)
data1$Telefono <- as.numeric(data1$Telefono)
data1$Cantidad <- as.numeric(data1$Cantidad)
data1$fecha <- as.Date(data1$fecha, format = "%d/%m/%Y")
data1 <- data1[complete.cases(data1$Cantidad), ]

#ahora arreglaremos los valores de la columna "Total" y lo convertiremos al tipo de variable que corresponde
datos_total <- data1$Total
datos_total<- gsub("[^0-9,]", "", datos_total)
data1$Total <-datos_total
#ahora cambiaremos las comas por los puntos
data1$Total <- gsub(",", ".", data1$Total)
data1$Total<- as.numeric(data1$Total)

```

El proceso implica la conversión de cantidades numéricas a texto y el manejo de productos que terminan en "100" y "200", así como aquellos con cantidades por defecto, como los huevos. Se convierten las cantidades en cadenas de texto para facilitar la manipulación. Se filtran los índices donde los números terminan en "100" y se asignan a los productos correspondientes.

Se sigue un procedimiento similar para productos con cantidades predeterminadas. En resumen, se procesan cantidades y productos siguiendo patrones específicos para una gestión eficiente.

```{r}
#convertimos los números en cadenas de texto
cantidades_texto <- as.character(data1$Cantidad)

#filtramos los índices donde los números terminan en "100"
indices_pan <- which(grepl("100$", cantidades_texto))
pan <- data1$Cantidad[indices_pan]
sin_ultimos_tres <- as.numeric(substr(pan, 1, nchar(pan) - 3))
data1$Cantidad[indices_pan] <-sin_ultimos_tres

ultimos_tres_numeros <- substr(pan, nchar(pan) - 2, nchar(pan))
indices2_pan <- indices_pan
pan2 <- data1$Producto[indices2_pan]
producto1_completo <- paste(ultimos_tres_numeros, pan2, sep = " ")

#asignaremos a las filas de cada producto segun el indice en que localizamos donde estaban los nuevos productos completos
data1$Producto[indices2_pan] <- producto1_completo

#convertir los números en cadenas de texto
cantidades_texto <- as.character(data1$Cantidad)

#filtrar los índices donde los números terminan en "200"
indices_servilletas <- which(grepl("200$", cantidades_texto))

servilleta <- data1$Cantidad[indices_servilletas]

sin_ultimos_tres2 <- as.numeric(substr(servilleta, 1, nchar(servilleta) - 3))
data1$Cantidad[indices_servilletas] <-sin_ultimos_tres2

ultimos_tres_numeros2 <- substr(servilleta, nchar(servilleta) - 2, nchar(servilleta))
indices2_servilletas <- indices_servilletas
servilleta2 <- data1$Producto[indices2_servilletas]
producto2_completo <- paste(ultimos_tres_numeros2, servilleta2, sep = " ")

#asignaremos a las filas de cada producto segun el indice en que localizamos donde estaban los nuevos productos completos
data1$Producto[indices2_servilletas] <- producto2_completo

# Convertir los números en cadenas de texto
cantidades_texto <- as.character(data1$Cantidad)

# Filtrar los índices donde los números terminan en "12"
indices_huevos <- which(grepl("12$", cantidades_texto))
huevos <- data1$Cantidad[indices_huevos]

sin_ultimos_dos <- as.numeric(substr(huevos, 1, nchar(huevos) - 2))
data1$Cantidad[indices_huevos] <-sin_ultimos_dos

ultimos_dos_numeros <- substr(huevos, nchar(huevos) - 1, nchar(huevos))
indices2_huevos <- indices_huevos
huevos2 <- data1$Producto[indices2_huevos]
producto3_completo <- paste(ultimos_dos_numeros, huevos2, sep = " ")
#asignaremos a las filas de cada producto segun el indice en que localizamos donde estaban los nuevos productos completos
data1$Producto[indices2_huevos] <- producto3_completo

cantidades_texto <- as.character(data1$Cantidad)
indices_cierrafacil <- which(grepl("140$", cantidades_texto))
cierrafacil <- data1$Cantidad[indices_cierrafacil]

indices2_cierrafacil <- indices_cierrafacil
cierrafacil2 <- data1$Producto[indices2_cierrafacil]
producto4_completo <- paste(cierrafacil, cierrafacil2, sep = " ")
data1$Producto[indices2_cierrafacil] <- producto4_completo


data1$Cantidad <- gsub("140$", "1", data1$Cantidad)
data1$Cantidad <- as.numeric(data1$Cantidad)

#cambiamos puntos por comas en el Producto
data1$Producto <- gsub("\\.", ",", data1$Producto)

cantidades_texto <- as.character(data1$Cantidad)
indices_codorniz <- which(grepl("18$", cantidades_texto))
codorniz <- data1$Cantidad[indices_codorniz]

sin_ultimos_dos2 <- as.numeric(substr(codorniz, 1, nchar(codorniz) - 2))
data1$Cantidad[indices_codorniz] <-sin_ultimos_dos2

ultimos_dos_numeros2 <- substr(codorniz, nchar(codorniz) - 1, nchar(codorniz))
indices2_codorniz <- indices_codorniz
codorniz2 <- data1$Producto[indices2_codorniz]
producto5_completo <- paste(ultimos_dos_numeros2, codorniz2, sep = " ")
data1$Producto[indices2_codorniz] <- producto5_completo


cantidades_texto <- as.character(data1$Cantidad)
indices_codorniz <- which(grepl("18$", cantidades_texto))
codorniz <- data1$Cantidad[indices_codorniz]

sin_ultimos_dos2 <- as.numeric(substr(codorniz, 1, nchar(codorniz) - 2))
data1$Cantidad[indices_codorniz] <-sin_ultimos_dos2

ultimos_dos_numeros2 <- substr(codorniz, nchar(codorniz) - 1, nchar(codorniz))
indices2_codorniz <- indices_codorniz
codorniz2 <- data1$Producto[indices2_codorniz]
producto5_completo <- paste(ultimos_dos_numeros2, codorniz2, sep = " ")
data1$Producto[indices2_codorniz] <- producto5_completo

medio_troceado <- which(str_detect(data1$Producto, paste("TROCEADO","PARTIDO", sep = "|") ))

producto_medio <- data1$Producto[medio_troceado]

# Función para modificar el texto según las condiciones dadas
convertir_texto_medio <- function(texto) {
  # Verificar si hay dos números al principio
  if (str_detect(texto, "^\\d{2}")) {
    # Reemplazar los dos números con "1/2"
    nuevo_texto <- str_replace(texto, "^\\d{2}", "1/2")
    return(nuevo_texto)
  }
  return(texto)  # Devolver el texto original si no cumple las condiciones
}

# Aplicar la función al vector
producto_medio_modificado <- sapply(producto_medio, convertir_texto_medio)
data1$Producto[medio_troceado]<- producto_medio_modificado

cantidades_texto <- as.character(data1$Cantidad)

indice_toallitas <- which(str_detect(data1$Producto, "TOALLITAS"))
indices_toallitas <- which(grepl("50$", cantidades_texto))
toallitas <- data1$Cantidad[indices_toallitas]

sin_ultimos_dos2 <- as.numeric(substr(toallitas, 1, nchar(toallitas) - 2))
data1$Cantidad[indices_toallitas] <-sin_ultimos_dos2

ultimos_dos_numeros2 <- substr(toallitas, nchar(toallitas) - 1, nchar(toallitas))
indices2_toallitas <- indices_toallitas
toallitas2 <- data1$Producto[indices2_toallitas]
producto7_completo <- paste(ultimos_dos_numeros2, toallitas2, sep = " ")
data1$Producto[indices2_toallitas] <- producto7_completo

```

Una vez ya hemos terminado de ajustar y modificar el data para facilitar
nuestro futuro analisis , podemos ver un resumen de nuestro data

```{r}
#Funcion para mostrar un resumen de nuestro datframe
glimpse(data1)
```

# **Caracteristicas generales**
La función glimpse de la librería dplyr proporciona una visión rápida y resumida de los datos en un dataframe. En nuestro caso, el dataframe data1 contiene los datos que queremos analizar.

Después de un proceso de limpieza y preprocesamiento de los datos, el dataset data1 contiene los datos relevantes para nuestro análisis posterior. Este dataset tiene un total de 1213 observaciones y 12 variables. Las variables que nos interesan, después de depurar los datos, están resumidas en la Tabla 1.

## Variables tipo numericas

Se presentan las variables numéricas relevantes para responder las preguntas planteadas: Código Postal, Teléfono, Cantidad, Precio Final y Total. Tras explorar cada una, se observa que en la variable "Cantidad" no se obtienen números excesivamente grandes.

```{r}

#Funcion para seleccionar las variables tipo numericas
data_numericas<- data1 %>% select_if(is.numeric)
df_numericas_unicas <- data_numericas %>% distinct()
head(df_numericas_unicas)
```

## Variables tipo categoricas

Las variables de tipo categórico, en nuestro caso son "Empresa", "Direccion", "Ciudad", "Hora", "Factura", "Producto".

```{r}
#Funcion para seleccionar las variables tipo categoricas
data_categoricas<- data1 %>% select_if(is.character)
head(data_categoricas)
```

## Variables tipo fecha

En este caso como podemos observar nuestra única variable tipo fecha es
la fecha de compra de nuestros tickets.

```{r}
data_fechas<- data1 %>% select_if(is.Date)
head(data_fechas)

#Funcion para seleccionar las variables tipo fecha
```

# **Análisis de missing data**

El análisis de datos faltantes se lleva a cabo principalmente utilizando
la función complete.cases. Esta función se utiliza para eliminar las
filas que contienen uno o más valores faltantes en el dataframe. Además
se descartan las lineas vacias leídas en los tickets.

Aquí está el proceso específico: 1. Identificación de datos faltantes:
Se realiza una exploración inicial de los datos para detectar valores
ausentes en el dataframe.

2.  Eliminación de filas con datos faltantes: Se utiliza la función
    complete.cases para eliminar las filas que contienen valores
    faltantes en cualquier columna del dataframe. Esto garantiza que el
    dataframe final no tenga valores faltantes y esté listo para su
    análisis.

3.  Resultado final: Después de este proceso, el dataframe resultante no
    tendrá valores faltantes y estará listo para análisis posteriores
    sin la preocupación de la integridad de los datos.

En resumen, el análisis de datos faltantes en el código se centra en
garantizar que el dataframe esté completo y no contenga valores
faltantes antes de proceder con cualquier análisis adicional. Además de
garantizar la correcta separación de los datos en sus variables
correspondientes

# **Preguntas**

1.  A qué hora se suele ir más a comprar?
2.  Cuál ha sido el producto más comprado?
3.  En que Mercadona se realizan más ventas?
4.  Cual es el precio medio de los tickets?
5.  En que mes se ha comprado más "x producto"?
6.  ¿Cuántos productos se compran en promedio por ticket de compra?

```{r warning=FALSE}
#Haremos la importacion de los datos
#descargaremos las librerias que necesitamos
#install.packages("pacman")
library(pacman)
p_load(readr, dplyr,tidyr,stringr)
#library(readr)
#library(dplyr)
#library(tidyr)

#Primero vamos a guardar en una variable la ruta donde se encuentra la carpeta con todos los ficheros que utilizaremos
carpeta_ruta <- ".\\data"

#Ahora declararemos una variable donde usaremos el codigo list.files para obtener una lista de archivos dentro de la carpeta de la cual solo vamos a seleccionar los archivos que sean .txt
archivos_texto <- list.files(path = carpeta_ruta , pattern = "\\.txt$", full.names = TRUE)

#crearemos una lista donde almacenaremos los datos de cada archivo
datos <- list()

#iniciaremos un bucle, el cual iterara con todos los archivos en la lista de archivos
for (archivo in archivos_texto) {
  # Leeremos las líneas del archivo
  lineas <- read_lines(archivo, locale = locale(encoding = "latin1")) #ponemos el encoding correspondiente
  
  #Los datos que nos interesan del ticket son los que se encuentran hasta la linea donde nos indica el precio total de la compra realizada, 
  #por lo que pondremos que busque la palabra    
  #TOTAl, en la cual nos devolvera el numero donde se encuentra en cada archivo
  pos_total <- grep("TOTAL", lineas)
  
  #si no se encuentra la palabra "TOTAL" pasaremos al siguiente archivo
  if (length(pos_total) == 0) next
  
  #ahora haremos que cada archivo solo  vaya hasta la posicion donde se encuentra TOTAL
  lineas <- lineas[1:(pos_total)]
  
  #eliminaremos las líneas en blanco o vacías
  lineas <- lineas[lineas != ""]
  
  #como en todos los archivos las primeras lineas contienen la misma informacion,extraemos la      información
  empresa <- lineas[1]
  direccion <- lineas[2]
  ciudad <- lineas[3]
  
  #ajustaremos la forma en la que guarda los datos en la columna Telefono
  telefono_linea <- lineas[grep("TELÉFONO:", lineas)]
  telefono <- substring(telefono_linea, regexpr(":", telefono_linea) + 1)
  
  fecha <- lineas[5]
  
  #ajustaremos la forma en la que guarda los datos en la columna Factura
  factura_linea <- lineas[grep("FACTURA SIMPLIFICADA:", lineas)]
  factura <- substring(factura_linea, regexpr(":", factura_linea) + 2)
 
  descripcion <- lineas[7]
  
  #aqui indicamos que la variable cantidad va desde la linea 8 hasta la penultima de las 
  #lineas que hemos leido de cada archivo, ya que no todos los tickets contienen la misma 
  #cantidad de productos comprados
  rango <- 8:(length(lineas)-1)
  cantidad <- lineas[rango]
  
  
  #aqui indicamos que el total de la compra se encuentra en la ultima linea de cada archivo
  rango_total <- length(lineas)
  total <- lineas[rango_total]
  
  #almacenaremos la información en un data temporal
  data1_temporal <- data.frame(Empresa = empresa,
                            Direccion = direccion,
                            Ciudad = ciudad,
                            Telefono = telefono,
                            Fecha = fecha,
                            Factura = factura,
                            Cantidad = cantidad,
                            Total = total
                            )


  
  #añadiremos el data temporal a la lista de datos
  datos[[length(datos) + 1]] <- data1_temporal
}

#uniremos todos los datas en uno solo 
data1 <- bind_rows(datos)
#vamos a separar la columna Ciudad en dos , donde una se llamara codigo postal y otra ciudad
data1<- separate(data1, Ciudad, into = c("codigo_postal", "ciudad"))
#aqui hemos hecho lo mismo pero con la columna Fecha la cual hemos separado en fecha y hora
data1 <- separate(data1, Fecha, into = c("fecha", "hora"), sep = "(\\s+|\\s+OP:\\s+)")
df <- as.data.frame(data1)

#Como nos podemos fijar en el data frame la variable de cantidad, no esta ajustada de una forma que nos facilite su importacion en el caso de un futuro analisis, por lo que deberemos ajustarla
#nos fijamos en que las lineas siguen un formato, estan las cantidades del producto y el producto unidas, por lo que usaremos la funcion gsub para que añada una "/" al principio para que cuando lea y vea que hay un numero seguido de una letra la añada
datos_cantidades <- gsub("(\\d+)([A-Z])", "\\1/\\2", data1$Cantidad)
#asignaremos la nueva forma a la variable del dataframe
data1$Cantidad <- datos_cantidades
#ahora nos fijamos en que no todas las lineas tiene un numero y una letra justo detras, sino que tiene un numero seguido de un espacio en blanco, haremos lo mismo 
datos_cantidades2 <- gsub("^([0-9]+) ", "\\1/ ", data1$Cantidad)
#asignaremos la nueva forma a la variable del dataframe
data1$Cantidad <- datos_cantidades2
#ahora podemos usar la funcion separate para poder separar la columna cantidad en dos, la cual una es cantidad y la otra producto, lo cual nos resultara mas facil ya que todos tienen un patron con /
data1 <- separate(data1, Cantidad, into = c("Cantidad", "Producto"), sep = "/", extra = "merge")

#ahora cambiaremos las comas por los puntos
producto1 <- gsub(",", ".", data1$Producto)
#asignaremos el nuevo formato 
data1$Producto <- producto1

#ahora nos encargaremos de separar la variable producto en producto y precio, ya que como se puede observar ambos estan unidos
producto_editado <- gsub(" ([0-9]+\\.[0-9]+)$", " /\\1", data1$Producto, perl = TRUE)
#lo asignaremos al dataframe
data1$Producto <- producto_editado

#usaremos la funcion de str_detect para hallar los indices de las filas donde se encuentra "kg" lo cual lo tomaremos como referencia para encontrar la fila que equivale al precio por kilo de las frutas que se encuentran en la columna "Cantidad"
indices2_kg <-  which(str_detect(data1$Cantidad, "kg"))
#guardaremos en una variable los valores que se encuentran en cada indice de la columna Cantidad
precios2_kg <- data1$Cantidad[indices2_kg]
#eliminar el final
precios2_kg <- gsub("\u0080", "", precios2_kg)
#Como se puede observar la fruta correspondiente al precio por kilo se encuentra en la fila anterior, por lo que haremos una variable con todos esos indices menos uno (anterior)
indice_anterior_kg <- indices2_kg - 1


#guardaremos todos los datos de las frutas en una variable 
producto_2 <- data1$Producto[indice_anterior_kg]
#procederemos a unir las variables de producto_2 y precio2_kg
producto_completo <- paste(producto_2, precios2_kg, sep = ", ")
#asignaremos a las filas de cada producto segun el indice en que localizamos donde estaban los nuevos productos completos
data1$Producto[indice_anterior_kg] <- producto_completo

#y como hemos conseguido que sigan un patron lo aprovecharemos para separarlo siguiendo dicha patron
data1 <- separate(data1, Producto, into = c("Producto", "Precio_Final"), sep = "/(?=[^/]+$)", extra = "merge")

#ajuste producto pollo y conejo
palabra1 <- "TROCEADO"
palabra2 <- "PARTIDO"
medio_troceado <- which(str_detect(data1$Producto, paste(palabra1, palabra2, sep = "|") ))

cantidad_medio_troceado <-data1$Cantidad[medio_troceado] 


producto_medio <- data1$Producto[medio_troceado]

filtrados <- ifelse(nchar(cantidad_medio_troceado) > 1, substr(cantidad_medio_troceado, 1, nchar(cantidad_medio_troceado) - 1), cantidad_medio_troceado)
 
ultimos <- ifelse(nchar(cantidad_medio_troceado) > 1, substr(cantidad_medio_troceado, nchar(cantidad_medio_troceado), nchar(cantidad_medio_troceado)), NA)

data1$Cantidad[medio_troceado] <- filtrados
na_indices <- which(!is.na(ultimos))
data1$Producto[medio_troceado[na_indices]] <- paste(ultimos[na_indices],data1$Producto[medio_troceado[na_indices]], sep = "")

#Visualizando el data frame, se han encontrado algunos errores, por ejemplo en las variables de Cantidad y Producto nos hemos encontrado con alguna fila con los datos de parking de entrada y salida, como en un principio se llego a la idea de no usarlo, mediante la funcion subset eliminaremos del dataframe tanto de la variable Producto como Cantidad todas aquellas filas donde aparezcan las palabras ENTRADA, SALIDA Y PARKING
data1 <- subset(data1, !grepl("ENTRADA|SALIDA|PARKING", data1$Cantidad, ignore.case = TRUE))
data1 <- subset(data1, !grepl("ENTRADA|SALIDA|PARKING", data1$Producto, ignore.case = TRUE))

# Bucle para reemplazar los NA con el valor de la siguiente fila
for (i in 1:(nrow(data1) - 1)) {
  if (is.na(data1$Precio_Final[i])) {
    data1$Precio_Final[i] <- data1$Precio_Final[i + 1]
  }
}

#Asignaremos la clase correspondiente a cada variable
data1$Precio_Final <- as.numeric(data1$Precio_Final)
data1$codigo_postal<- as.numeric(data1$codigo_postal)
data1$Telefono <- as.numeric(data1$Telefono)
data1$Cantidad <- as.numeric(data1$Cantidad)
data1$fecha <- as.Date(data1$fecha, format = "%d/%m/%Y")
data1 <- data1[complete.cases(data1$Cantidad), ]

#ahora arreglaremos los valores de la columna "Total" y lo convertiremos al tipo de variable que corresponde
datos_total <- data1$Total
datos_total<- gsub("[^0-9,]", "", datos_total)
data1$Total <-datos_total
#ahora cambiaremos las comas por los puntos
data1$Total <- gsub(",", ".", data1$Total)
data1$Total<- as.numeric(data1$Total)

```



```{r}
#convertimos los números en cadenas de texto
cantidades_texto <- as.character(data1$Cantidad)

#filtramos los índices donde los números terminan en "100"
indices_pan <- which(grepl("100$", cantidades_texto))
pan <- data1$Cantidad[indices_pan]
sin_ultimos_tres <- as.numeric(substr(pan, 1, nchar(pan) - 3))
data1$Cantidad[indices_pan] <-sin_ultimos_tres


ultimos_tres_numeros <- substr(pan, nchar(pan) - 2, nchar(pan))
indices2_pan <- indices_pan
pan2 <- data1$Producto[indices2_pan]
producto1_completo <- paste(ultimos_tres_numeros, pan2, sep = " ")

#asignaremos a las filas de cada producto segun el indice en que localizamos donde estaban los nuevos productos completos
data1$Producto[indices2_pan] <- producto1_completo

#convertir los números en cadenas de texto
cantidades_texto <- as.character(data1$Cantidad)

#filtrar los índices donde los números terminan en "200"
indices_servilletas <- which(grepl("200$", cantidades_texto))


servilleta <- data1$Cantidad[indices_servilletas]

sin_ultimos_tres2 <- as.numeric(substr(servilleta, 1, nchar(servilleta) - 3))
data1$Cantidad[indices_servilletas] <-sin_ultimos_tres2


ultimos_tres_numeros2 <- substr(servilleta, nchar(servilleta) - 2, nchar(servilleta))
indices2_servilletas <- indices_servilletas
servilleta2 <- data1$Producto[indices2_servilletas]
producto2_completo <- paste(ultimos_tres_numeros2, servilleta2, sep = " ")

#asignaremos a las filas de cada producto segun el indice en que localizamos donde estaban los nuevos productos completos
data1$Producto[indices2_servilletas] <- producto2_completo



# Convertir los números en cadenas de texto
cantidades_texto <- as.character(data1$Cantidad)

# Filtrar los índices donde los números terminan en "12"
indices_huevos <- which(grepl("12$", cantidades_texto))
huevos <- data1$Cantidad[indices_huevos]

sin_ultimos_dos <- as.numeric(substr(huevos, 1, nchar(huevos) - 2))
data1$Cantidad[indices_huevos] <-sin_ultimos_dos


ultimos_dos_numeros <- substr(huevos, nchar(huevos) - 1, nchar(huevos))
indices2_huevos <- indices_huevos
huevos2 <- data1$Producto[indices2_huevos]
producto3_completo <- paste(ultimos_dos_numeros, huevos2, sep = " ")
#asignaremos a las filas de cada producto segun el indice en que localizamos donde estaban los nuevos productos completos
data1$Producto[indices2_huevos] <- producto3_completo


cantidades_texto <- as.character(data1$Cantidad)
indices_cierrafacil <- which(grepl("140$", cantidades_texto))
cierrafacil <- data1$Cantidad[indices_cierrafacil]

indices2_cierrafacil <- indices_cierrafacil
cierrafacil2 <- data1$Producto[indices2_cierrafacil]
producto4_completo <- paste(cierrafacil, cierrafacil2, sep = " ")
data1$Producto[indices2_cierrafacil] <- producto4_completo


data1$Cantidad <- gsub("140$", "1", data1$Cantidad)
data1$Cantidad <- as.numeric(data1$Cantidad)

#cambiamos puntos por comas en el Producto
data1$Producto <- gsub("\\.", ",", data1$Producto)

cantidades_texto <- as.character(data1$Cantidad)
indices_codorniz <- which(grepl("18$", cantidades_texto))
codorniz <- data1$Cantidad[indices_codorniz]

sin_ultimos_dos2 <- as.numeric(substr(codorniz, 1, nchar(codorniz) - 2))
data1$Cantidad[indices_codorniz] <-sin_ultimos_dos2

ultimos_dos_numeros2 <- substr(codorniz, nchar(codorniz) - 1, nchar(codorniz))
indices2_codorniz <- indices_codorniz
codorniz2 <- data1$Producto[indices2_codorniz]
producto5_completo <- paste(ultimos_dos_numeros2, codorniz2, sep = " ")
data1$Producto[indices2_codorniz] <- producto5_completo


cantidades_texto <- as.character(data1$Cantidad)
indices_codorniz <- which(grepl("18$", cantidades_texto))
codorniz <- data1$Cantidad[indices_codorniz]

sin_ultimos_dos2 <- as.numeric(substr(codorniz, 1, nchar(codorniz) - 2))
data1$Cantidad[indices_codorniz] <-sin_ultimos_dos2

ultimos_dos_numeros2 <- substr(codorniz, nchar(codorniz) - 1, nchar(codorniz))
indices2_codorniz <- indices_codorniz
codorniz2 <- data1$Producto[indices2_codorniz]
producto5_completo <- paste(ultimos_dos_numeros2, codorniz2, sep = " ")
data1$Producto[indices2_codorniz] <- producto5_completo

medio_troceado <- which(str_detect(data1$Producto, paste("TROCEADO","PARTIDO", sep = "|") ))

producto_medio <- data1$Producto[medio_troceado]

# Función para modificar el texto según las condiciones dadas
convertir_texto_medio <- function(texto) {
  # Verificar si hay dos números al principio
  if (str_detect(texto, "^\\d{2}")) {
    # Reemplazar los dos números con "1/2"
    nuevo_texto <- str_replace(texto, "^\\d{2}", "1/2")
    return(nuevo_texto)
  }
  return(texto)  # Devolver el texto original si no cumple las condiciones
}

# Aplicar la función al vector
producto_medio_modificado <- sapply(producto_medio, convertir_texto_medio)
data1$Producto[medio_troceado]<- producto_medio_modificado

cantidades_texto <- as.character(data1$Cantidad)

indice_toallitas <- which(str_detect(data1$Producto, "TOALLITAS"))
indices_toallitas <- which(grepl("50$", cantidades_texto))
toallitas <- data1$Cantidad[indices_toallitas]

sin_ultimos_dos2 <- as.numeric(substr(toallitas, 1, nchar(toallitas) - 2))
data1$Cantidad[indices_toallitas] <-sin_ultimos_dos2

ultimos_dos_numeros2 <- substr(toallitas, nchar(toallitas) - 1, nchar(toallitas))
indices2_toallitas <- indices_toallitas
toallitas2 <- data1$Producto[indices2_toallitas]
producto7_completo <- paste(ultimos_dos_numeros2, toallitas2, sep = " ")
data1$Producto[indices2_toallitas] <- producto7_completo

```

**1. A qué hora se suele ir más a comprar?**

```{r}
# Separar las horas y los minutos
horas <- unique(as.numeric(sub("^(\\d+):(\\d+)$", "\\1", data1$hora)))
minutos <- unique(as.numeric(sub("^(\\d+):(\\d+)$", "\\2", data1$hora)))

# Calcular la media de las horas y los minutos
media_horas <- as.integer(mean(horas))
media_minutos <- as.integer(mean(minutos))

# Mostrar la hora media del día
print(paste("La hora media del día a la que se suele ir mas a menudo a comprar es:",
            media_horas, ":", media_minutos))
```

En la Figura 4, podemos observar la relación que hay entre las horas del
día y su frecuencia de compra.

```{r}
library(ggplot2)
# Crear un histograma de las horas de compra
ggplot(data1, aes(x = as.numeric(sub("^(\\d+):(\\d+)$", "\\1", hora)))) +
  geom_histogram(binwidth = 1, fill = "skyblue", color = "black") +
  labs(title = "Distribución de las horas de compra",
       x = "Hora",
       y = "Frecuencia") +
  theme_minimal() +
  # Agregar una línea vertical en la hora media del día
  geom_vline(xintercept = mean(as.numeric(sub("^(\\d+):(\\d+)$", "\\1", data1$hora))), 
             color = "red", linetype = "dashed", size = 1)
```

Figura 4.

**2. Cuál ha sido el producto más comprado?**

Se contarán las cantidades compradas de cada grupo , para luego
registrar cuales han sido los 10 productos más comprados y la media de
la cantidad comprada por estos, Figura 5.

```{r}

# Contar la cantidad de cada producto
conteo_productos <- data1 %>% 
  group_by(Producto) %>% 
  summarise(Cantidad_Total = sum(Cantidad, na.rm = TRUE)) %>% 
  arrange(desc(Cantidad_Total))
# Crear un gráfico de barras
ggplot(conteo_productos[1:10,], aes(x = reorder(Producto, -Cantidad_Total), y = Cantidad_Total)) +
  geom_bar(stat = "identity", fill = "steelblue") +
  coord_flip() +
  ylim(0,20)+
  labs(x = "Producto", y = "Cantidad Total", title = "Top 10 Productos Más Comprados") +
  theme_minimal()
```

Figura 5

**3. En que Mercadona se realizan más ventas?**

En la Figura 6, estamos registrando el número de compras que se hace en
cada uno de los Mercadona que tenemos registrado, para ver en cual se ha
hecho un mayor número de compras

```{r}
#ponemos librerias
library(dplyr)
library(ggplot2)

#contamos el número de compras por Mercadona
compras_merc <- data1 %>%
  group_by(Direccion, Total) %>% #agrupamos
  summarise(.groups = "drop") %>% 
  ungroup() %>%
  count(Direccion) %>% #contamos
  arrange(desc(n)) #ordenamos de forma descendente


#hacemos el grafico
ggplot(data = compras_merc, aes(x = reorder(Direccion, n), y = n)) +
  geom_bar(stat = "identity", fill = "skyblue", color = "blue") +
  labs(
    title = "Número de Compras por Mercadona",
    x = "Sucursal de Mercadona",
    y = "Número de Compras"
  ) +
  theme(axis.text.x = element_text(angle = 45, hjust = 1)) #rotamos las etiquetas

```

Figura 6.

**4. Cual es el precio medio de los tickets?**

En la figura 7, estamos obteniendo la cantidad de tickets que hay en
cada intervalo de precio, para apreciar en cual de ellos se recibe la
mayor cantidad de tickets.

```{r}
library(ggplot2)
maximo_valor <-  max(data1$Total)
minimo_valor <- min(data1$Total)
media_valor <- mean(unique(data1$Total))
#cogeremos valores no repetidos
valores_no_repetidos <- unique(data1$Total)

# Crear intervalos de precio
intervalos <- seq(0, ceiling(max(valores_no_repetidos)/10)*10, by = 10)

# Agrupar los datos por intervalos de precio y contar la cantidad de tickets en cada intervalo
data_agrupada <- data.frame(total = valores_no_repetidos) %>%
  mutate(intervalo_precio = cut(total, breaks = intervalos, right = FALSE)) %>%
  group_by(intervalo_precio) %>%
  summarise(cantidad_tickets = n_distinct(total))

# Crear el diagrama de barras
ggplot(data_agrupada, aes(x = intervalo_precio, y = cantidad_tickets)) +
  geom_bar(stat = "identity", fill = "slateblue", color = "black") +
  labs(title = "Cantidad de Tickets por Intervalo de Precio",
       x = "Intervalo de Precio",
       y = "Cantidad de Tickets") +
  theme_minimal()

print(paste("El ticket con mayor precio es de",maximo_valor))
print(paste("El ticket con menor precio es de",minimo_valor))
print(paste("El precio medio de los tickets es",media_valor))
```

Figura 7

**5. En que mes se ha comprado más el producto "CACAHUETE SIN SAL" ?**

Haremos la estadística de cada producto cual ha sido el mes en el que
mas se ha comprado dicho producto.

```{r, echo = FALSE}
library(tidyverse)
library(lubridate)
#aqui me aparecen todos los productos
data_clear_producto <- data1

#Primero utilizo la funcion filter para eliminar todos los posibles na que haya en la columna Cantidad, ya que no podría trabajar con ellos.
data_clear_producto %>% filter(!is.na(Cantidad)) %>% 
  #utilizamos el mutate para crear nuestra variable mes compra y referirnos a que es el mes de la fecha de nuestro ticket
  mutate(mes_compra = month(fecha)) %>% 
  #como queremos ver para cada producto y para cada mes cuanto se han comprado, agrupamos por producto y por mes
  group_by(Producto, mes_compra) %>%
#utilizamos el summarise porque  queremos saber para cada producto, y cada mes, la cantidad de veces se ha comprado ese producto
  summarise(suma_cantidad = sum(Cantidad)) %>% 
#utilizamos el mutate y creamos la variable maximo cant que es para cada producto obtener el maximo que se ha comprado en un mes
  
  mutate(maximo_cant = max(suma_cantidad))%>% 
  #por último con filter nos quedamos solo con los productos cuya cantidad sea igual que a la maxima comprada de este producto, y así será la cantidad máxima comprada de este producto en cada mes.
  filter(maximo_cant == suma_cantidad)
  
```

Hemos seleccionado el CACAHUETE SIN SAL parea poder ver en que mes se ha
comprado más producto y en que mes menos

```{r}
#seleccionamos la columna producto
#unique(data1$Producto)
#decimos que queremos el producto cachuete sin sal
producto_seleccionado <- "CACAHUETE SIN SAL "
#utilizamos el filter y nos aseguramos que la cantidad no esté vacia
data_clear_producto %>% filter(!is.na(Cantidad)) %>% 
  #escogemos el mes de la compra del producto
  mutate(mes_compra = month(fecha)) %>% 
  filter(Producto == producto_seleccionado) %>% 
  #agrupamos el producto con el mes de la compra y sumamos la cantidad de este produco para ver cual será su cantidad maxima comprafa
  group_by(Producto, mes_compra) %>% 
  summarise(suma_cantidad = sum(Cantidad)) %>% 
  #ordenamos en descendente
  arrange(desc(suma_cantidad))

```

Figura 8

6.  ¿Cuántos productos se compran en promedio por ticket de compra?

```{r}
library(dplyr)

# Calculamos el número de productos por ticket
num_productos_por_ticket <- data1 %>%
  group_by(Factura) %>%
  summarise(num_productos = n_distinct(Producto))

# Calculamos el promedio de productos por ticket
promedio_productos_por_ticket <- mean(num_productos_por_ticket$num_productos)

# Creamos un gráfico de barras del número de productos por ticket
barplot(num_productos_por_ticket$num_productos,
        main = "Número de productos por ticket",
        xlab = "Tickets",
        ylab = "Número de productos",
        col = "lightblue",
        ylim = c(0, max(num_productos_por_ticket$num_productos) * 1.1))

# Añadimos una línea horizontal para indicar el promedio
abline(h = promedio_productos_por_ticket, col = "red", lwd = 2)

#
```
# **Conclusion**

Para concluir, nos gustaría expresar lo que realizar este trabajo nos ha supuesto.

Haber tenido que responder tanto a las preguntas individuales como al haber tenido que implementar un código para la obtención de los datos ha supuesto un reto para todos los integrantes.
La realización del trabajo nos ha aportado la capacidad de extraer información relevante sin necesidad de ser expertos en este área en específico. Además, nos ha permitido darnos cuenta de los problemas que puede suponer un dato mal introducido o valores faltantes, entre muchos, a la hora de realizar un análisis o exploración de los datos.
Sin embargo, lo más útil e importante que hemos obtenido de este trabajo es enfrentarnos por primera vez a un problema real de Ciencia de Datos, y más aún haciéndose en grupos, lo cual nos ha enseñado la importancia y dificultades que puede suponer trabajar en colectivo. Con casi total seguridad, en un futuro  estas competencias nos serán más que útiles tanto en lo personal como en lo profesional.

