---
title: "ProyectoTD2024 Grupo F"
author: Maria Castellanos, Pablo Pons, Irene Gómez, Jenny Carolina Matamoros, Andreu
  Herrero, Álvaro Cruz
date: "2024-03-26"
output:
  bookdown::html_document2:
    echo: true
    number_sections: true
    theme: spacelab
    toc: true
  html_document:
    echo: true
    number_sections: true
    theme: lumen
    toc: true
  html_notebook:
    echo: true
    number_sections: true
    toc: true
  pdf_document:
    toc: true
    toc_depth: 3
    number_sections: true
  bookdown::pdf_document2:
    toc: true
    toc_depth: 3
    number_sections: true
always_allow_html: true
params:
  lang: ES
lang: "`r switch(params$lang, ES = 'es-ES', EN = 'en-US')`"
subtitle: "Tratamiento de Datos. Grado en Ciencia de Datos- UV"
language:
  label:
    fig: 'Figura '
    tab: 'Tabla '
    eq: 'Ecuación '
    thm: 'Teorema '
    lem: 'Lema '
    def: 'Definición '
    cor: 'Corolario '
    prp: 'Proposición '
    exm: 'Ejemplo '
    exr: 'Ejercicio '
    proof: 'Demostración. '
    remark: 'Nota: '
    solution: 'Solución. '
---

```{r setup, cache = F, echo = F, message = F, warning = F, tidy = F}


# CONFIGURACIÓN GENERAL
library(knitr)
options(width = 100)

# Opciones generales de los chucks. Se utilizarán salvo cambios en el chunk
opts_chunk$set(echo=F, message = F, error = F, warning = F, comment = NA, fig.align = 'center', dpi = 200, tidy = F, cache.path = '.cache/', fig.path = './figura/')

# Opciones generales de dígitos cuando se incluyen tablas
#options(xtable.type = 'html')
knit_hooks$set(inline = function(x) {
  
  if(is.numeric(x)) {
    round(x, getOption('digits'))
  } else {
    paste(as.character(x), collapse = ', ')
  }
})
#knit_hooks$set(plot = knitr:::hook_plot_html)
```

# **Introduccion**

El conjunto de datos que utilizaremos para nuestro análisis pertenece al supermercado Mercadona. Estos datos consisten en tickets de compra de los usuarios que realizan sus compras en dicho supermercado. Nuestro objetivo principal es proporcionar información relevante sobre los patrones de compra de los clientes.

Nos enfocaremos en varios aspectos clave de las compras en Mercadona. Exploramos las horas más concurridas del día para comprender mejor los picos de actividad. Luego, nos fijamos en la evolución del precio de los productos a lo largo del tiempo, identificando cualquier tendencia que pueda influir en el comportamiento del consumidor y las estrategias de precios de la empresa.

Además, analizaremos detenidamente las ubicaciones de las tiendas de Mercadona para determinar dónde se realizan más ventas, lo que proporcionará información valiosa sobre la demanda y las preferencias del cliente. Por último, calcularemos el precio medio de compra y la cantidad media de productos en cada compra, lo que nos permitirá comprender mejor los hábitos de compra de los clientes.


## Instalación automática de paquetes

Se comienza cargando todas las librerías necesarias para las diversas etapas del proyecto, lo que se logra de manera eficiente utilizando el paquete pacman en R.

A continuación, se procede a cargar el conjunto de datos que se encuentra en formato .txt en la carpeta./data del repositorio del proyecto. Además, se incluye la carga de un archivo .ipynb que contiene una función útil para transformar tickets en formato pdf a txt. Esta función será esencial para automatizar la conversión del conjunto de datos, actualmente en estado bruto, a datos técnicamente correctos, donde cada variable tenga su tipo correspondiente.

Una vez completada la fase de importación de datos, hemos obtenido un conjunto que incluye las variables relevantes para nuestro análisis. Este conjunto representa los tickets de compra del supermercado Mercadona. La información recopilada en estos tickets abarca aspectos clave como los productos adquiridos, el precio, la hora de compra y la sucursal de Mercadona correspondiente. 

Además, para llevar a cabo este proceso y realizar otras operaciones de manipulación y limpieza de datos, hemos utilizado las siguientes librerías: readr, dplyr, tidyr y stringr. Estas herramientas proporcionan funciones y métodos que nos permiten leer, transformar y manipular eficientemente los datos, garantizando así un flujo de trabajo efectivo y organizado.

```{r,warning = FALSE}
#descargaremos las librerias que necesitamos
#vamos a dar por hecho que el usuario ya tiene instalado el paquete "pacman"
library(pacman)
p_load(readr, dplyr,tidyr,stringr)

```

# **Importacion de datos**

## Recogida de datos

Los datos recogidos han sido tickets de Mercadona, los cuales estan en formato PDF. Necesitaremos recoger una cantidad considerable de tickets para poder realizar un analisis lo mas completo posible, los cuales se almacenaran en una carpeta "data".

## Conversion de datos 

El profesor nos ha proporcionado un fichero de Jupiter Lab, el cual sera usado para la conversion de formato pdf a txt

## Lectura e importacion a dataframe de los datos 

Vamos a guardar en una variable la ruta donde se encuentra la carpeta con todos los ficheros que utilizaremos.Usaremos el codigo list.files para obtener una lista de archivos dentro de la carpeta de la cual solo vamos a seleccionar los archivos que sean ".txt". Se creará una lista donde almacenaremos los datos de cada archivo.Para poder leer el contenido de los tickets, usaremos la funcion "read_lines" para leer linea por linea, pondremos el encoding correspondiente. En nuestro caso los datos que nos interesan del ticket son los que se encuentran hasta la linea donde nos indica el precio total de la compra realizada, por lo que pondremos que la lectura de los archivos llegue la palabra "TOTAl" ,y si no se encuentra la palabra "TOTAL" pasaremos al siguiente archivo. Como en todos los archivos las primeras lineas contienen la misma informacion,extraemos la      información y la iremos organizando en variables, pero en algunos casos necesitaremos hacer algun ajuste en los valores de cada variable, por ejemplo:la forma en la que guarda los datos en la columna Telefono, Factura y hemos indicado que la variable cantidad en cada ticket ocupa un tamaño diferente y asi lo tenga en cuenta para las otras variables que  

```{r}
#Primero vamos a guardar en una variable la ruta donde se encuentra la carpeta con todos los ficheros que utilizaremos
carpeta_ruta <- ".\\data"

#Ahora declararemos una variable donde usaremos el codigo list.files para obtener una lista de archivos dentro de la carpeta de la cual solo vamos a seleccionar los archivos que sean .txt
archivos_texto <- list.files(path = carpeta_ruta , pattern = "\\.txt$", full.names = TRUE)

#crearemos una lista donde almacenaremos los datos de cada archivo
datos <- list()

#iniciaremos un bucle, el cual iterara con todos los archivos en la lista de archivos
for (archivo in archivos_texto) {
  # Leeremos las líneas del archivo
  lineas <- read_lines(archivo, locale = locale(encoding = "latin1")) #ponemos el encoding correspondiente
  
  #Los datos que nos interesan del ticket son los que se encuentran hasta la linea donde nos indica el precio total de la compra realizada, 
  #por lo que pondremos que busque la palabra    
  #TOTAl, en la cual nos devolvera el numero donde se encuentra en cada archivo
  pos_total <- grep("TOTAL", lineas)
  
  #si no se encuentra la palabra "TOTAL" pasaremos al siguiente archivo
  if (length(pos_total) == 0) next
  
  #ahora haremos que cada archivo solo  vaya hasta la posicion donde se encuentra TOTAL
  lineas <- lineas[1:(pos_total)]
  
  #eliminaremos las líneas en blanco o vacías
  lineas <- lineas[lineas != ""]
  
  #como en todos los archivos las primeras lineas contienen la misma informacion,extraemos la      información
  empresa <- lineas[1]
  direccion <- lineas[2]
  ciudad <- lineas[3]
  
  #ajustaremos la forma en la que guarda los datos en la columna Telefono
  telefono_linea <- lineas[grep("TELÉFONO:", lineas)]
  telefono <- substring(telefono_linea, regexpr(":", telefono_linea) + 1)
  
  fecha <- lineas[5]
  
  #ajustaremos la forma en la que guarda los datos en la columna Factura
  factura_linea <- lineas[grep("FACTURA SIMPLIFICADA:", lineas)]
  factura <- substring(factura_linea, regexpr(":", factura_linea) + 2)
 
  descripcion <- lineas[7]
  
  #aqui indicamos que la variable cantidad va desde la linea 8 hasta la penultima de las 
  #lineas que hemos leido de cada archivo, ya que no todos los tickets contienen la misma 
  #cantidad de productos comprados
  rango <- 8:(length(lineas)-1)
  cantidad <- lineas[rango]
  
  
  #aqui indicamos que el total de la compra se encuentra en la ultima linea de cada archivo
  rango_total <- length(lineas)
  total <- lineas[rango_total]
  
  #almacenaremos la información en un data temporal
  data1_temporal <- data.frame(Empresa = empresa,
                            Direccion = direccion,
                            Ciudad = ciudad,
                            Telefono = telefono,
                            Fecha = fecha,
                            Factura = factura,
                            Cantidad = cantidad,
                            Total = total
                            )


  
  #añadiremos el data temporal a la lista de datos
  datos[[length(datos) + 1]] <- data1_temporal
}

#uniremos todos los datas en uno solo 
data1 <- bind_rows(datos)
head(data1)

```

## Ajustes variables

Visualizando el data, vemos como tenemos dos variables en una , por lo que pasaremos a separarlas, la columna Ciudad c("codigo postal"," ciudad"),la columna Fecha la cual hemos separado en fecha y hora.
Como nos podemos fijar en el data frame la variable de cantidad, no esta ajustada de una forma que nos facilite su importacion en el caso de un futuro analisis, por lo que deberemos ajustarla
#nos fijamos en que las lineas siguen un formato, estan las cantidades del producto y el producto unidas, por lo que usaremos la funcion gsub para que añada una "/", asignaremos la nueva forma a la variable del dataframe y una vez ya hecho podemos usar la funcion separate para poder separar la columna cantidad en c("Cantidad", "Producto"). 
Por ultimo, haremos un cambio en los valores que sean numeros, ya que en R no se usan comas sino que se usan puntos.
Todos estos cambios los iremos guardando en el data

```{r}
#vamos a separar la columna Ciudad en dos , donde una se llamara codigo postal y otra ciudad
data1<- separate(data1, Ciudad, into = c("codigo_postal", "ciudad"))
#aqui hemos hecho lo mismo pero con la columna Fecha la cual hemos separado en fecha y hora
data1 <- separate(data1, Fecha, into = c("fecha", "hora"), sep = "(\\s+|\\s+OP:\\s+)")
df <- as.data.frame(data1)

#Como nos podemos fijar en el data frame la variable de cantidad, no esta ajustada de una forma que nos facilite su importacion en el caso de un futuro analisis, por lo que deberemos ajustarla
#nos fijamos en que las lineas siguen un formato, estan las cantidades del producto y el producto unidas, por lo que usaremos la funcion gsub para que añada una "/" al principio para que cuando lea y vea que hay un numero seguido de una letra la añada
datos_cantidades <- gsub("(\\d+)([A-Z])", "\\1/\\2", data1$Cantidad)
#asignaremos la nueva forma a la variable del dataframe
data1$Cantidad <- datos_cantidades
#ahora nos fijamos en que no todas las lineas tiene un numero y una letra justo detras, sino que tiene un numero seguido de un espacio en blanco, haremos lo mismo 
datos_cantidades2 <- gsub("^([0-9]+) ", "\\1/ ", data1$Cantidad)
#asignaremos la nueva forma a la variable del dataframe
data1$Cantidad <- datos_cantidades2
#ahora podemos usar la funcion separate para poder separar la columna cantidad en dos, la cual una es cantidad y la otra producto, lo cual nos resultara mas facil ya que todos tienen un patron con /
data1 <- separate(data1, Cantidad, into = c("Cantidad", "Producto"), sep = "/", extra = "merge")

#ahora cambiaremos las comas por los puntos
producto1 <- gsub(",", ".", data1$Producto)
#asignaremos el nuevo formato 
data1$Producto <- producto1

#ahora nos encargaremos de separar la variable producto en producto y precio, ya que como se puede observar ambos estan unidos
producto_editado <- gsub(" ([0-9]+\\.[0-9]+)$", " /\\1", data1$Producto, perl = TRUE)
#lo asignaremos al dataframe
data1$Producto <- producto_editado
```


```{r}
#usaremos la funcion de str_detect para hallar los indices de las filas donde se encuentra "kg" lo cual lo tomaremos como referencia para encontrar la fila que equivale al precio por kilo de las frutas que se encuentran en la columna "Cantidad"
indices2_kg <-  which(str_detect(data1$Cantidad, "kg"))
#guardaremos en una variable los valores que se encuentran en cada indice de la columna Cantidad
precios2_kg <- data1$Cantidad[indices2_kg]
#eliminar el final
precios2_kg <- gsub("\u0080", "", precios2_kg)
#Como se puede observar la fruta correspondiente al precio por kilo se encuentra en la fila anterior, por lo que haremos una variable con todos esos indices menos uno (anterior)
indice_anterior_kg <- indices2_kg - 1

#guardaremos todos los datos de las frutas en una variable 
producto_2 <- data1$Producto[indice_anterior_kg]
#procederemos a unir las variables de producto_2 y precio2_kg
producto_completo <- paste(producto_2, precios2_kg, sep = ", ")
#asignaremos a las filas de cada producto segun el indice en que localizamos donde estaban los nuevos productos completos
data1$Producto[indice_anterior_kg] <- producto_completo

#y como hemos conseguido que sigan un patron lo aprovecharemos para separarlo siguiendo dicha patron
data1 <- separate(data1, Producto, into = c("Producto", "Precio_Final"), sep = "/(?=[^/]+$)", extra = "merge")

#ajuste producto pollo y conejo
palabra1 <- "TROCEADO"
palabra2 <- "PARTIDO"
medio_troceado <- which(str_detect(data1$Producto, paste(palabra1, palabra2, sep = "|") ))

cantidad_medio_troceado <-data1$Cantidad[medio_troceado] 

producto_medio <- data1$Producto[medio_troceado]

filtrados <- ifelse(nchar(cantidad_medio_troceado) > 1, substr(cantidad_medio_troceado, 1, nchar(cantidad_medio_troceado) - 1), cantidad_medio_troceado)
 
ultimos <- ifelse(nchar(cantidad_medio_troceado) > 1, substr(cantidad_medio_troceado, nchar(cantidad_medio_troceado), nchar(cantidad_medio_troceado)), NA)

data1$Cantidad[medio_troceado] <- filtrados
na_indices <- which(!is.na(ultimos))
data1$Producto[medio_troceado[na_indices]] <- paste(ultimos[na_indices],data1$Producto[medio_troceado[na_indices]], sep = "")

#Visualizando el data frame, se han encontrado algunos errores, por ejemplo en las variables de Cantidad y Producto nos hemos encontrado con alguna fila con los datos de parking de entrada y salida, como en un principio se llego a la idea de no usarlo, mediante la funcion subset eliminaremos del dataframe tanto de la variable Producto como Cantidad todas aquellas filas donde aparezcan las palabras ENTRADA, SALIDA Y PARKING
data1 <- subset(data1, !grepl("ENTRADA|SALIDA|PARKING", data1$Cantidad, ignore.case = TRUE))
data1 <- subset(data1, !grepl("ENTRADA|SALIDA|PARKING", data1$Producto, ignore.case = TRUE))

# Bucle para reemplazar los NA con el valor de la siguiente fila
for (i in 1:(nrow(data1) - 1)) {
  if (is.na(data1$Precio_Final[i])) {
    data1$Precio_Final[i] <- data1$Precio_Final[i + 1]
  }
}

```

# Caracteristicas generales

Podemos observar que usando la función glimpse de la librería dplyr proporciona una visión rápida y resumida de los datos en un dataframe, en este caso de nuestro data1, el cual contiene los datos que queremos analizar.

Principalmente nuestro dataset tiene un total de 1213 observaciones y 12 variables. Tras un proceso de limpieza y preprocesamiento de los datos, el dataset data1 contiene datos los cuales nos interesan para hacer nuestro análisis posterior. Tras esta depuración de los datos, las variables que nos convienen están mostradas en la Tabla 1.


# Análisis de missing data

El análisis de datos faltantes se lleva a cabo principalmente utilizando la función complete.cases. Esta función se utiliza para eliminar las filas que contienen uno o más valores faltantes en el dataframe. Además se descartan las lineas vacias leídas en los tickets.

Aquí está el proceso específico:
1. Identificación de datos faltantes: Se realiza una exploración inicial de los datos para detectar valores ausentes en el dataframe.

2. Eliminación de filas con datos faltantes: Se utiliza la función complete.cases para eliminar las filas que contienen valores faltantes en cualquier columna del dataframe. Esto garantiza que el dataframe final no tenga valores faltantes y esté listo para su análisis.

3. Resultado final: Después de este proceso, el dataframe resultante no tendrá valores faltantes y estará listo para análisis posteriores sin la preocupación de la integridad de los datos.

En resumen, el análisis de datos faltantes en el código se centra en garantizar que el dataframe esté completo y no contenga valores faltantes antes de proceder con cualquier análisis adicional. Además de garantizar la correcta separación de los datos en sus variables correspondientes  



# Preguntas


1.  A qué hora se suele ir más a comprar?
2.  Cuál ha sido el producto más comprado?
3.  En que Mercadona se realizan más ventas?
4.  Cual es el precio medio de los tickets?
5.  En que mes se ha comprado más "x producto"?
6.  ¿Cómo ha variado el precio promedio de los productos más vendidos en los últimos meses?

```{r warning=FALSE}
#Haremos la importacion de los datos
#descargaremos las librerias que necesitamos
#install.packages("pacman")
library(pacman)
p_load(readr, dplyr,tidyr,stringr)
#library(readr)
#library(dplyr)
#library(tidyr)

#Primero vamos a guardar en una variable la ruta donde se encuentra la carpeta con todos los ficheros que utilizaremos
carpeta_ruta <- ".\\data"

#Ahora declararemos una variable donde usaremos el codigo list.files para obtener una lista de archivos dentro de la carpeta de la cual solo vamos a seleccionar los archivos que sean .txt
archivos_texto <- list.files(path = carpeta_ruta , pattern = "\\.txt$", full.names = TRUE)

#crearemos una lista donde almacenaremos los datos de cada archivo
datos <- list()

#iniciaremos un bucle, el cual iterara con todos los archivos en la lista de archivos
for (archivo in archivos_texto) {
  # Leeremos las líneas del archivo
  lineas <- read_lines(archivo, locale = locale(encoding = "latin1")) #ponemos el encoding correspondiente
  
  #Los datos que nos interesan del ticket son los que se encuentran hasta la linea donde nos indica el precio total de la compra realizada, 
  #por lo que pondremos que busque la palabra    
  #TOTAl, en la cual nos devolvera el numero donde se encuentra en cada archivo
  pos_total <- grep("TOTAL", lineas)
  
  #si no se encuentra la palabra "TOTAL" pasaremos al siguiente archivo
  if (length(pos_total) == 0) next
  
  #ahora haremos que cada archivo solo  vaya hasta la posicion donde se encuentra TOTAL
  lineas <- lineas[1:(pos_total)]
  
  #eliminaremos las líneas en blanco o vacías
  lineas <- lineas[lineas != ""]
  
  #como en todos los archivos las primeras lineas contienen la misma informacion,extraemos la      información
  empresa <- lineas[1]
  direccion <- lineas[2]
  ciudad <- lineas[3]
  
  #ajustaremos la forma en la que guarda los datos en la columna Telefono
  telefono_linea <- lineas[grep("TELÉFONO:", lineas)]
  telefono <- substring(telefono_linea, regexpr(":", telefono_linea) + 1)
  
  fecha <- lineas[5]
  
  #ajustaremos la forma en la que guarda los datos en la columna Factura
  factura_linea <- lineas[grep("FACTURA SIMPLIFICADA:", lineas)]
  factura <- substring(factura_linea, regexpr(":", factura_linea) + 2)
 
  descripcion <- lineas[7]
  
  #aqui indicamos que la variable cantidad va desde la linea 8 hasta la penultima de las 
  #lineas que hemos leido de cada archivo, ya que no todos los tickets contienen la misma 
  #cantidad de productos comprados
  rango <- 8:(length(lineas)-1)
  cantidad <- lineas[rango]
  
  
  #aqui indicamos que el total de la compra se encuentra en la ultima linea de cada archivo
  rango_total <- length(lineas)
  total <- lineas[rango_total]
  
  #almacenaremos la información en un data temporal
  data1_temporal <- data.frame(Empresa = empresa,
                            Direccion = direccion,
                            Ciudad = ciudad,
                            Telefono = telefono,
                            Fecha = fecha,
                            Factura = factura,
                            Cantidad = cantidad,
                            Total = total
                            )


  
  #añadiremos el data temporal a la lista de datos
  datos[[length(datos) + 1]] <- data1_temporal
}

#uniremos todos los datas en uno solo 
data1 <- bind_rows(datos)
#vamos a separar la columna Ciudad en dos , donde una se llamara codigo postal y otra ciudad
data1<- separate(data1, Ciudad, into = c("codigo_postal", "ciudad"))
#aqui hemos hecho lo mismo pero con la columna Fecha la cual hemos separado en fecha y hora
data1 <- separate(data1, Fecha, into = c("fecha", "hora"), sep = "(\\s+|\\s+OP:\\s+)")
df <- as.data.frame(data1)

#Como nos podemos fijar en el data frame la variable de cantidad, no esta ajustada de una forma que nos facilite su importacion en el caso de un futuro analisis, por lo que deberemos ajustarla
#nos fijamos en que las lineas siguen un formato, estan las cantidades del producto y el producto unidas, por lo que usaremos la funcion gsub para que añada una "/" al principio para que cuando lea y vea que hay un numero seguido de una letra la añada
datos_cantidades <- gsub("(\\d+)([A-Z])", "\\1/\\2", data1$Cantidad)
#asignaremos la nueva forma a la variable del dataframe
data1$Cantidad <- datos_cantidades
#ahora nos fijamos en que no todas las lineas tiene un numero y una letra justo detras, sino que tiene un numero seguido de un espacio en blanco, haremos lo mismo 
datos_cantidades2 <- gsub("^([0-9]+) ", "\\1/ ", data1$Cantidad)
#asignaremos la nueva forma a la variable del dataframe
data1$Cantidad <- datos_cantidades2
#ahora podemos usar la funcion separate para poder separar la columna cantidad en dos, la cual una es cantidad y la otra producto, lo cual nos resultara mas facil ya que todos tienen un patron con /
data1 <- separate(data1, Cantidad, into = c("Cantidad", "Producto"), sep = "/", extra = "merge")

#ahora cambiaremos las comas por los puntos
producto1 <- gsub(",", ".", data1$Producto)
#asignaremos el nuevo formato 
data1$Producto <- producto1

#ahora nos encargaremos de separar la variable producto en producto y precio, ya que como se puede observar ambos estan unidos
producto_editado <- gsub(" ([0-9]+\\.[0-9]+)$", " /\\1", data1$Producto, perl = TRUE)
#lo asignaremos al dataframe
data1$Producto <- producto_editado

#usaremos la funcion de str_detect para hallar los indices de las filas donde se encuentra "kg" lo cual lo tomaremos como referencia para encontrar la fila que equivale al precio por kilo de las frutas que se encuentran en la columna "Cantidad"
indices2_kg <-  which(str_detect(data1$Cantidad, "kg"))
#guardaremos en una variable los valores que se encuentran en cada indice de la columna Cantidad
precios2_kg <- data1$Cantidad[indices2_kg]
#eliminar el final
precios2_kg <- gsub("\u0080", "", precios2_kg)
#Como se puede observar la fruta correspondiente al precio por kilo se encuentra en la fila anterior, por lo que haremos una variable con todos esos indices menos uno (anterior)
indice_anterior_kg <- indices2_kg - 1


#guardaremos todos los datos de las frutas en una variable 
producto_2 <- data1$Producto[indice_anterior_kg]
#procederemos a unir las variables de producto_2 y precio2_kg
producto_completo <- paste(producto_2, precios2_kg, sep = ", ")
#asignaremos a las filas de cada producto segun el indice en que localizamos donde estaban los nuevos productos completos
data1$Producto[indice_anterior_kg] <- producto_completo

#y como hemos conseguido que sigan un patron lo aprovecharemos para separarlo siguiendo dicha patron
data1 <- separate(data1, Producto, into = c("Producto", "Precio_Final"), sep = "/(?=[^/]+$)", extra = "merge")

#ajuste producto pollo y conejo
palabra1 <- "TROCEADO"
palabra2 <- "PARTIDO"
medio_troceado <- which(str_detect(data1$Producto, paste(palabra1, palabra2, sep = "|") ))

cantidad_medio_troceado <-data1$Cantidad[medio_troceado] 

producto_medio <- data1$Producto[medio_troceado]

filtrados <- ifelse(nchar(cantidad_medio_troceado) > 1, substr(cantidad_medio_troceado, 1, nchar(cantidad_medio_troceado) - 1), cantidad_medio_troceado)
 
ultimos <- ifelse(nchar(cantidad_medio_troceado) > 1, substr(cantidad_medio_troceado, nchar(cantidad_medio_troceado), nchar(cantidad_medio_troceado)), NA)

data1$Cantidad[medio_troceado] <- filtrados
na_indices <- which(!is.na(ultimos))
data1$Producto[medio_troceado[na_indices]] <- paste(ultimos[na_indices],data1$Producto[medio_troceado[na_indices]], sep = "")

#Visualizando el data frame, se han encontrado algunos errores, por ejemplo en las variables de Cantidad y Producto nos hemos encontrado con alguna fila con los datos de parking de entrada y salida, como en un principio se llego a la idea de no usarlo, mediante la funcion subset eliminaremos del dataframe tanto de la variable Producto como Cantidad todas aquellas filas donde aparezcan las palabras ENTRADA, SALIDA Y PARKING
data1 <- subset(data1, !grepl("ENTRADA|SALIDA|PARKING", data1$Cantidad, ignore.case = TRUE))
data1 <- subset(data1, !grepl("ENTRADA|SALIDA|PARKING", data1$Producto, ignore.case = TRUE))

# Bucle para reemplazar los NA con el valor de la siguiente fila
for (i in 1:(nrow(data1) - 1)) {
  if (is.na(data1$Precio_Final[i])) {
    data1$Precio_Final[i] <- data1$Precio_Final[i + 1]
  }
}

#Asignaremos la clase correspondiente a cada variable
data1$Precio_Final <- as.numeric(data1$Precio_Final)
data1$codigo_postal<- as.numeric(data1$codigo_postal)
data1$Telefono <- as.numeric(data1$Telefono)
data1$Cantidad <- as.numeric(data1$Cantidad)
data1$fecha <- as.Date(data1$fecha, format = "%d/%m/%Y")
data1 <- data1[complete.cases(data1$Cantidad), ]

#ahora arreglaremos los valores de la columna "Total" y lo convertiremos al tipo de variable que corresponde
datos_total <- data1$Total
datos_total<- gsub("[^0-9,]", "", datos_total)
data1$Total <-datos_total
#ahora cambiaremos las comas por los puntos
data1$Total <- gsub(",", ".", data1$Total)
data1$Total<- as.numeric(data1$Total)

```

```{r}
#convertimos los números en cadenas de texto
cantidades_texto <- as.character(data1$Cantidad)

#filtramos los índices donde los números terminan en "100"
indices_pan <- which(grepl("100$", cantidades_texto))
pan <- data1$Cantidad[indices_pan]
sin_ultimos_tres <- as.numeric(substr(pan, 1, nchar(pan) - 3))
data1$Cantidad[indices_pan] <-sin_ultimos_tres


ultimos_tres_numeros <- substr(pan, nchar(pan) - 2, nchar(pan))
indices2_pan <- indices_pan
pan2 <- data1$Producto[indices2_pan]
producto1_completo <- paste(ultimos_tres_numeros, pan2, sep = " ")

#asignaremos a las filas de cada producto segun el indice en que localizamos donde estaban los nuevos productos completos
data1$Producto[indices2_pan] <- producto1_completo

#convertir los números en cadenas de texto
cantidades_texto <- as.character(data1$Cantidad)

#filtrar los índices donde los números terminan en "200"
indices_servilletas <- which(grepl("200$", cantidades_texto))


servilleta <- data1$Cantidad[indices_servilletas]

sin_ultimos_tres2 <- as.numeric(substr(servilleta, 1, nchar(servilleta) - 3))
data1$Cantidad[indices_servilletas] <-sin_ultimos_tres2


ultimos_tres_numeros2 <- substr(servilleta, nchar(servilleta) - 2, nchar(servilleta))
indices2_servilletas <- indices_servilletas
servilleta2 <- data1$Producto[indices2_servilletas]
producto2_completo <- paste(ultimos_tres_numeros2, servilleta2, sep = " ")

#asignaremos a las filas de cada producto segun el indice en que localizamos donde estaban los nuevos productos completos
data1$Producto[indices2_servilletas] <- producto2_completo



# Convertir los números en cadenas de texto
cantidades_texto <- as.character(data1$Cantidad)

# Filtrar los índices donde los números terminan en "12"
indices_huevos <- which(grepl("12$", cantidades_texto))
huevos <- data1$Cantidad[indices_huevos]

sin_ultimos_dos <- as.numeric(substr(huevos, 1, nchar(huevos) - 2))
data1$Cantidad[indices_huevos] <-sin_ultimos_dos


ultimos_dos_numeros <- substr(huevos, nchar(huevos) - 1, nchar(huevos))
indices2_huevos <- indices_huevos
huevos2 <- data1$Producto[indices2_huevos]
producto3_completo <- paste(ultimos_dos_numeros, huevos2, sep = " ")
#asignaremos a las filas de cada producto segun el indice en que localizamos donde estaban los nuevos productos completos
data1$Producto[indices2_huevos] <- producto3_completo


cantidades_texto <- as.character(data1$Cantidad)
indices_cierrafacil <- which(grepl("140$", cantidades_texto))
cierrafacil <- data1$Cantidad[indices_cierrafacil]

indices2_cierrafacil <- indices_cierrafacil
cierrafacil2 <- data1$Producto[indices2_cierrafacil]
producto4_completo <- paste(cierrafacil, cierrafacil2, sep = " ")
data1$Producto[indices2_cierrafacil] <- producto4_completo


data1$Cantidad <- gsub("140$", "1", data1$Cantidad)
data1$Cantidad <- as.numeric(data1$Cantidad)

#cambiamos puntos por comas en el Producto
data1$Producto <- gsub("\\.", ",", data1$Producto)

cantidades_texto <- as.character(data1$Cantidad)
indices_codorniz <- which(grepl("18$", cantidades_texto))
codorniz <- data1$Cantidad[indices_codorniz]

sin_ultimos_dos2 <- as.numeric(substr(codorniz, 1, nchar(codorniz) - 2))
data1$Cantidad[indices_codorniz] <-sin_ultimos_dos2

ultimos_dos_numeros2 <- substr(codorniz, nchar(codorniz) - 1, nchar(codorniz))
indices2_codorniz <- indices_codorniz
codorniz2 <- data1$Producto[indices2_codorniz]
producto5_completo <- paste(ultimos_dos_numeros2, codorniz2, sep = " ")
data1$Producto[indices2_codorniz] <- producto5_completo


cantidades_texto <- as.character(data1$Cantidad)
indices_codorniz <- which(grepl("18$", cantidades_texto))
codorniz <- data1$Cantidad[indices_codorniz]

sin_ultimos_dos2 <- as.numeric(substr(codorniz, 1, nchar(codorniz) - 2))
data1$Cantidad[indices_codorniz] <-sin_ultimos_dos2

ultimos_dos_numeros2 <- substr(codorniz, nchar(codorniz) - 1, nchar(codorniz))
indices2_codorniz <- indices_codorniz
codorniz2 <- data1$Producto[indices2_codorniz]
producto5_completo <- paste(ultimos_dos_numeros2, codorniz2, sep = " ")
data1$Producto[indices2_codorniz] <- producto5_completo

medio_troceado <- which(str_detect(data1$Producto, paste("TROCEADO","PARTIDO", sep = "|") ))

producto_medio <- data1$Producto[medio_troceado]

# Función para modificar el texto según las condiciones dadas
convertir_texto_medio <- function(texto) {
  # Verificar si hay dos números al principio
  if (str_detect(texto, "^\\d{2}")) {
    # Reemplazar los dos números con "1/2"
    nuevo_texto <- str_replace(texto, "^\\d{2}", "1/2")
    return(nuevo_texto)
  }
  return(texto)  # Devolver el texto original si no cumple las condiciones
}

# Aplicar la función al vector
producto_medio_modificado <- sapply(producto_medio, convertir_texto_medio)
data1$Producto[medio_troceado]<- producto_medio_modificado
```

```{r}
cantidades_texto <- as.character(data1$Cantidad)

indice_toallitas <- which(str_detect(data1$Producto, "TOALLITAS"))
indices_toallitas <- which(grepl("50$", cantidades_texto))
toallitas <- data1$Cantidad[indices_toallitas]

sin_ultimos_dos2 <- as.numeric(substr(toallitas, 1, nchar(toallitas) - 2))
data1$Cantidad[indices_toallitas] <-sin_ultimos_dos2

ultimos_dos_numeros2 <- substr(toallitas, nchar(toallitas) - 1, nchar(toallitas))
indices2_toallitas <- indices_toallitas
toallitas2 <- data1$Producto[indices2_toallitas]
producto7_completo <- paste(ultimos_dos_numeros2, toallitas2, sep = " ")
data1$Producto[indices2_toallitas] <- producto7_completo

```


**1.  A qué hora se suele ir más a comprar?**


```{r}
# Separar las horas y los minutos
horas <- unique(as.numeric(sub("^(\\d+):(\\d+)$", "\\1", data1$hora)))
minutos <- unique(as.numeric(sub("^(\\d+):(\\d+)$", "\\2", data1$hora)))

# Calcular la media de las horas y los minutos
media_horas <- as.integer(mean(horas))
media_minutos <- as.integer(mean(minutos))

# Mostrar la hora media del día
print(paste("La hora media del día a la que se suele ir mas a menudo a comprar es:",
            media_horas, ":", media_minutos))
```

En la Figura 4, podemos observar la relación que hay entre las horas del día y su frecuencia de compra.
```{r}
library(ggplot2)
# Crear un histograma de las horas de compra
ggplot(data1, aes(x = as.numeric(sub("^(\\d+):(\\d+)$", "\\1", hora)))) +
  geom_histogram(binwidth = 1, fill = "skyblue", color = "black") +
  labs(title = "Distribución de las horas de compra",
       x = "Hora",
       y = "Frecuencia") +
  theme_minimal() +
  # Agregar una línea vertical en la hora media del día
  geom_vline(xintercept = mean(as.numeric(sub("^(\\d+):(\\d+)$", "\\1", data1$hora))), 
             color = "red", linetype = "dashed", size = 1)
```
Figura 4.


**2.  Cuál ha sido el producto más comprado?**
Se contarán las cantidades compradas de cada grupo , para luego registrar cuales han sido los 10 productos más comprados y la media de la cantidad comprada por estos, Figura 5.

```{r}

# Contar la cantidad de cada producto
conteo_productos <- data1 %>% 
  group_by(Producto) %>% 
  summarise(Cantidad_Total = sum(Cantidad, na.rm = TRUE)) %>% 
  arrange(desc(Cantidad_Total))
# Crear un gráfico de barras
ggplot(conteo_productos[1:10,], aes(x = reorder(Producto, -Cantidad_Total), y = Cantidad_Total)) +
  geom_bar(stat = "identity", fill = "steelblue") +
  coord_flip() +
  ylim(0,20)+
  labs(x = "Producto", y = "Cantidad Total", title = "Top 10 Productos Más Comprados") +
  theme_minimal()
```
Figura 5

**3.  En que Mercadona se realizan más ventas?**
En la Figura 6, estamos registrando el número de compras que se hace en cada uno de los Mercadona que tenemos registrado, para ver en cual se ha hecho un mayor número de compras

```{r}
#ponemos librerias
library(dplyr)
library(ggplot2)

#contamos el número de compras por Mercadona
compras_merc <- data1 %>%
  group_by(Direccion, Total) %>% #agrupamos
  summarise(.groups = "drop") %>% 
  ungroup() %>%
  count(Direccion) %>% #contamos
  arrange(desc(n)) #ordenamos de forma descendente


#hacemos el grafico
ggplot(data = compras_merc, aes(x = reorder(Direccion, n), y = n)) +
  geom_bar(stat = "identity", fill = "skyblue", color = "blue") +
  labs(
    title = "Número de Compras por Mercadona",
    x = "Sucursal de Mercadona",
    y = "Número de Compras"
  ) +
  theme(axis.text.x = element_text(angle = 45, hjust = 1)) #rotamos las etiquetas

```
Figura 6.

**4.  Cual es el precio medio de los tickets?**
En la figura 7, estamos obteniendo la cantidad de tickets que hay en cada intervalo de precio, para apreciar en cual de ellos se recibe la mayor cantidad de tickets.
```{r}
library(ggplot2)
maximo_valor <-  max(data1$Total)
minimo_valor <- min(data1$Total)
media_valor <- mean(unique(data1$Total))
#cogeremos valores no repetidos
valores_no_repetidos <- unique(data1$Total)

# Crear intervalos de precio
intervalos <- seq(0, ceiling(max(valores_no_repetidos)/10)*10, by = 10)

# Agrupar los datos por intervalos de precio y contar la cantidad de tickets en cada intervalo
data_agrupada <- data.frame(total = valores_no_repetidos) %>%
  mutate(intervalo_precio = cut(total, breaks = intervalos, right = FALSE)) %>%
  group_by(intervalo_precio) %>%
  summarise(cantidad_tickets = n_distinct(total))

# Crear el diagrama de barras
ggplot(data_agrupada, aes(x = intervalo_precio, y = cantidad_tickets)) +
  geom_bar(stat = "identity", fill = "slateblue", color = "black") +
  labs(title = "Cantidad de Tickets por Intervalo de Precio",
       x = "Intervalo de Precio",
       y = "Cantidad de Tickets") +
  theme_minimal()

print(paste("El ticket con mayor precio es de",maximo_valor))
print(paste("El ticket con menor precio es de",minimo_valor))
print(paste("El precio medio de los tickets es",media_valor))
```
Figura 7

**5.  En que mes se ha comprado más "x producto"?**
Haremos la estadística de cada producto cual ha sido el mes en el que mas se ha comprado dicho producto.
```{r}
library(tidyverse)
library(lubridate)
#aqui me aparecen todos los productos
data_clear_producto <- data1

#Primero utilizo la funcion filter para eliminar todos los posibles na que haya en la columna Cantidad, ya que no podría trabajar con ellos.
data_clear_producto %>% filter(!is.na(Cantidad)) %>% 
  #utilizamos el mutate para crear nuestra variable mes compra y referirnos a que es el mes de la fecha de nuestro ticket
  mutate(mes_compra = month(fecha)) %>% 
  #como queremos ver para cada producto y para cada mes cuanto se han comprado, agrupamos por producto y por mes
  group_by(Producto, mes_compra) %>%
#utilizamos el summarise porque  queremos saber para cada producto, y cada mes, la cantidad de veces se ha comprado ese producto
  summarise(suma_cantidad = sum(Cantidad)) %>% 
#utilizamos el mutate y creamos la variable maximo cant que es para cada producto obtener el maximo que se ha comprado en un mes
  
  mutate(maximo_cant = max(suma_cantidad))%>% 
  #por último con filter nos quedamos solo con los productos cuya cantidad sea igual que a la maxima comprada de este producto, y así será la cantidad máxima comprada de este producto en cada mes.
  filter(maximo_cant == suma_cantidad)
  

```
Hemos seleccionado el CACAHUETE SIN SAL parea poder ver en que mes se ha comprado más producto y en que mes menos
```{r}
#seleccionamos la columna producto
unique(data1$Producto)
#decimos que queremos el producto cachuete sin sal
producto_seleccionado <- "CACAHUETE SIN SAL "
#utilizamos el filter y nos aseguramos que la cantidad no esté vacia
data_clear_producto %>% filter(!is.na(Cantidad)) %>% 
  #escogemos el mes de la compra del producto
  mutate(mes_compra = month(fecha)) %>% 
  filter(Producto == producto_seleccionado) %>% 
  #agrupamos el producto con el mes de la compra y sumamos la cantidad de este produco para ver cual será su cantidad maxima comprafa
  group_by(Producto, mes_compra) %>% 
  summarise(suma_cantidad = sum(Cantidad)) %>% 
  #ordenamos en descendente
  arrange(desc(suma_cantidad))
```


Figura 8

6.  ¿Cómo ha variado el precio de los productos más vendidos en los últimos meses?

```{r}

library(dplyr)
library(ggplot2)

# Nos quedamos con las columnas Cantidad,Producto y Precio_Final 
ventas <- data1%>% select(c("Cantidad","Producto","Precio_Final","fecha")) 

# Calculamos el precio promedio por producto y mes
precio_promedio_por_producto_mes <- ventas %>%
  mutate(mes = format(fecha, "%Y-%m")) %>%
  group_by(Producto, mes) %>%
  summarise(precio_promedio = mean(Precio_Final, na.rm = TRUE), .groups = "drop")

# Encontramos los productos más vendidos
productos_mas_vendidos <- precio_promedio_por_producto_mes %>%
  group_by(Producto) %>%
  summarise(ventas_totales = sum(precio_promedio)) %>%
  top_n(5, ventas_totales)

# Filtramos las ventas para los productos más vendidos
ventas_productos_mas_vendidos <- ventas %>%
  filter(Producto %in% productos_mas_vendidos$Producto)

# Visualizamos la evolución del precio promedio de los productos más vendidos en los últimos meses
ggplot(ventas_productos_mas_vendidos, aes(x = fecha, y = Precio_Final, color = Producto)) +
  geom_line() +
  labs(title = "Evolución del Precio Promedio de los Productos Más Vendidos",
       x = "Fecha",
       y = "Precio Promedio") +
  theme_minimal()+
  ylim(1, NA)

```


Funcion para seleccionar las variables tipo numericas

```{r}


data_numericas<- data1 %>% select_if(is.numeric)


df_numericas_unicas <- data_numericas %>% distinct()
df_numericas_unicas
```

Funcion para seleccionar las variables tipo categoricas
```{r}
data_categoricas<- data1 %>% select_if(is.character)
data_categoricas
```

Funcion para seleccionar las variables tipo fecha


```{r}
data_fechas<- data1 %>% select_if(is.Date)
data_fechas


```

Funcion para mostrar un resumen de nuestro datframe
```{r}
glimpse(data1)
```
3